臺灣士林地方法院民事裁定　　　　　　99年度事聲字第5074號
異　議　人　遠東國際商業銀行股份有限公司
法定代理人　洪信德
異　議　人　台北富邦商業銀行股份有限公司
法定代理人　韓蔚廷
異　議　人　萬榮行銷股份有限公司（萬榮行銷顧問股份有限公
　　　　　　司）
法定代理人　劉五湖
代　理　人　郭峰
相　對　人　陳燕萩
上列當事人間聲請消費者債務清理事件，異議人對於本院司法事
務官於民國99年8 月27日所為本院98年度司執消債更字第314 號
裁定認可更生方案，聲明異議，本院裁定如下：
    主  文
聲明駁回。
    理  由
一、按債務人有薪資、執行業務所得或其他固定收入，法院認更
    生方案之條件公允者，得不經債權人會議可決，逕依債務人
    之聲請或依職權以裁定認可更生方案；惟有下列情形之一者
    ，法院不得為前項之認可：一、債務人於七年內曾依破產法
    或本條例規定受免責。二、有前條第一項各款情形之一。三
    、無擔保及無優先權債權受償總額，顯低於法院裁定開始更
    生程序時，依清算程序所得受償之總額。四、無擔保及無優
    先權債權受償總額，低於債務人聲請更生前二年間，可處分
    所得扣除自己及依法應受其扶養者所必要生活費用之數額。
    消費者債務清理條例第64條第1 、2 項定有明文。又同法第
    63條第1 項之規定為：「有下列情形之一者，法院應不認可
    更生方案：一、債權人會議可決之更生方案對不同意或未出
    席之債權人不公允。二、更生程序違背法律規定而不能補正
    。三、更生方案違反法律強制或禁止規定，或有背於公共秩
    序、善良風俗。四、以不正當方法使更生方案可決。五、已
    申報無擔保及無優先權之債權總額逾新臺幣一千二百萬元。
    六、更生方案定有自用住宅借款特別條款，而債務人仍有喪
    失住宅或其基地之所有權或使用權之虞。七、更生方案所定
    自用住宅借款特別條款非依第五十四條協議成立。八、更生
    方案無履行可能。九、債務人有虛報債務、隱匿財產，或對
    於債權人中之一人或數人允許額外利益，情節重大」。此係
    因債務如有薪資、執行業務所得等固定所得，並將其可處分
    所得之一定部分充為清償，於債權人之權益已有保障，為求
    更生程序更為簡便、迅速，故得不經債權人會議的可決由法
    院逕為認可，因此只要債務人提出之固定所得之更生方案，
    法院認其條件公允，且無同法第64條第2 項、第63條第1 項
    所規定各款事由而為認可，即無違誤。
二、異議人聲明異議意旨如下：
（一）異議人遠東國際商業銀行股份有限公司略以：
      相對人應將各人壽保險契約解約，並將解約後可能取得之
      解約金或「累計保單價值準備金」納入更生方案。
（二）異議人台北富邦商業銀行股份有限公司略以：
      相對人仍應積極處分目前仍持有之資產，如壽險保單，且
      本件更生方案清償金額未及債權額20% ，顯屬過低，未能
      兼顧債務人、債權人及其他利害關係人之利益。
（三）異議人萬榮行銷股份有限公司略以：
      相對人每月應領薪資經查證為新臺幣（下同）20,100元，
      並有受領身心障礙補助3,000 元，合計月收入為23,100元
      ，倘扣除相對人所主張每月支出為14,500元，則相對人每
      月應可餘8,600 元可供清償債務，原審所認可之更生方案
      卻僅列每月清償金額為8,000 元，顯然偏低而失公允；又
      並未將相對人三節、年終獎金、加班費、績效獎金等可預
      期的收入納入清償，亦屬未妥；再相對人的清償成數僅14
      .7% ，清償金額僅79餘萬元，實不符比例原則且未能平衡
      當事人間的權益。
三、經查：
（一）相對人自92年12月31日起迄今，薪資所得為每月20,000元
      ，業據相對人聲請更生時陳稱明確（原審卷第132 頁），
      並提出投保資料表所得稅各類所得資料清單附卷可稽（原
      審卷第133 頁背面、134 頁）。此外相對人復經核定准予
      給予身心障礙津貼每月3,000 元，亦經相對人自承在卷（
      原審卷第103 頁）。是相對人有薪資等固定收入，堪可認
      定屬實。
（二）相對人為癌症病患，此經相對人於原審陳稱：其係轉移性
      乳癌症合併多處骨、肋膜、肺部轉移，屬第四級，有相對
      人所提出診斷證明書（原審卷第156 頁），是其清償能力
      原難與一般人相比。關於相對人於更生方案履行期間每月
      之必要支出，為相對人於原審陳報：分攤房租為每月3,30
      0 元、水電瓦斯及日用雜支1,500 元、膳食費7,500 元、
      醫療費300 元、交通費1,500 元、通訊費400 元、勞健保
      費535 元，合計為15,035元，有相對人親簽之本院財產及
      收入狀況報告書在卷可按（原審卷第161 頁）。參照行政
      院主計處所公布99年度臺北市每人每月最低生活費14,614
      元，該數額並未包含勞保、健保、勞退金及稅賦等項，則
      上揭相對人所陳報之額度於扣除勞健保費用後為14,500元
      （00000 0000=14500 ），尚比平常人等之最低生活費額
      為低，將其固定收入扣除該等必要支出（包含勞健保）每
      月應可清償7,965 元（20000 ＋0000000000 0000=7965
      ），但原審仍提高以8,000 元作為每月清償額度，足認原
      審審酌更生方案時，已在合理範圍內，儘充作為清償之用
      ，始予認可。況異議人萬榮行銷股份有限公司所述相對人
      每月應可餘8,600 元可供清償債務，實際上並未顧及相對
      人勞健保費用支出的必要，主張亦不合理而未可採。原審
      酌定每月清償數額部分，尚屬於法有合，應可認定。
（三）又異議人要求應納入保單解約後之解約金額作為清償金額
      乙節，相對人亦到庭自承目前有安泰人壽保單，若解約後
      保單價值準備金餘額為22,649元，有本院筆錄及相對人陳
      報狀在卷可參（本院卷第22、24頁）。惟相對人陳稱該保
      險為死亡保險，要身故後才能請領，以讓家人可以用來協
      助辦理後事等語，這與相對人確罹患第四期已達擴散程度
      之癌症疾病言，尚屬可信。則參酌該部解約金額尚屬不大
      ，但對於相對人因罹患重大疾病而預留為後事之用，以求
      死後尊嚴之維護言，具有重大之意義，復類推適用強制執
      行法第53條第4 款尊重債務人精神生活之規定，原審未將
      此部分解約金額納入清償方案，尚符法制，並無不公違法
      處。此外查無相對人尚有其他保險契約於解約後可領取金
      額以供清償，是異議人此部分的主張並不足採。
（四）再異議人要求相對人薪資以外其他津貼亦須供為清償云云
      ，惟據相對人在庭陳稱：伊所任職之公司出版宗教刊物，
      所以沒有發給三節獎金及年終獎金，有時主管會包個紅包
      ，但沒有固定。且相對人的身體不適宜加班，又常請病假
      ，所以也沒有領取加班費及績效獎金。公司只是體恤相對
      人的病情，讓相對人仍有份收入，並沒有發放任何津貼等
      語，這與相對人所提出財產及收入狀況報告書，相對人已
      無薪資以外額外的收入，且就相對人的病情言，固定收入
      工作確屬難尋，自難企望因表現優於他人而取得獎金、津
      貼等收入，所述尚值採信，是本件尚查無其他固定收入以
      外之津貼可供清償，異議人此部分的主張，亦不足採。
（五）此外尚查無系爭更生方案有何有失公允，或符合不予認可
      的事由，異議人空言要求提高清償成數，自不足採。
四、綜上，系爭更生方案，尚屬依法有據，聲請人之異議，為無
    理由，應予駁回。
五、爰裁定如主文。
中    華    民    國   100    年    1     月    13    日
                  民事庭      法      官  古振暉
以上為正本係照原本作成。
如不服本裁定，應於裁定送達後10日之不變期間內，向本院提出
抗告狀，並繳納抗告費新臺幣1,000 元。
中    華    民    國   100    年    1     月    14    日
                              書  記  官  劉淑慧